臺灣臺北地方法院刑事判決　　　　　　 99年度交易字第833號
公　訴　人　臺灣臺北地方法院檢察署檢察官
被　　　告　陳俊霖
上列被告因偽造文書等案件，經檢察官提起公訴（99年度偵緝字
第1858、1859號），因被告於準備程序進行中就被訴公共危險及
偽造文書部分之犯罪事實為有罪之陳述，經合議庭裁定所涉公共
危險及偽造文書部分改行簡式審判程序，本院判決如下：
    主  文
陳俊霖服用酒類，不能安全駕駛動力交通工具而駕駛，累犯，處
有期徒刑月，如易科罰金，以新臺幣壹仟元折算壹日；又服用
酒類，不能安全駕駛動力交通工具而駕駛，累犯，處有期徒刑
月，如易科罰金，以新臺幣壹仟元折算壹日；又行使偽造私文書
，足以生損害於公眾及他人，累犯，處有期徒刑伍月，如易科罰
金，以新臺幣壹仟元折算壹日。如附表所示之署押均沒收。應執
行有期徒刑捌月，如易科罰金，以新臺幣壹仟元折算壹日。如附
表所示之署押均沒收。
    事  實
一、陳俊霖曾於因過失致死案件，經本院以93年度易字第510號
    判處有期徒刑4月確定，於民國94年5月9日執行完畢。竟仍
    不知悔改，明知飲酒過度不得駕車，於民國97年12月4日凌
    晨1時許，在新北市瑞芳區某工地，與同事飲用米酒後，已
    達於不能安全駕駛動力交通工具之狀態，竟基於服用酒類不
    能安全駕駛動力交通工具而駕駛之犯意，於同日凌晨2時8分
    許，駕駛車牌號碼7G-1311號自用小客車，途經國道三號高
    速公路南向25公里處，因其行車超速，為警攔檢盤查並對其
    進行呼氣酒精濃度測試，測得其呼氣酒精濃度達每公升0.95
    毫克。
二、又於98年9月22日晚間10時許，在新北市中和區南勢角之某
    餐廳，與其同事5人共同飲用威士忌酒約1瓶，已達於不能安
    全駕駛動力交通工具之狀態，竟基於服用酒類不能安全駕駛
    動力交通工具而駕駛之犯意，駕駛車牌號碼號7G-1311號自
    小客車，於98年9月23日凌晨0時30分許，行經新北市○○區
    ○○街269巷口前時，因酒後注意及反應力均有減弱，不慎
    擦撞王騰逸所騎乘之車牌號碼JPC-567號重型機車，致王騰
    逸人車倒地，受有左肩部挫傷及銷骨骨折等傷害（過失傷害
    部份，本院另為判決）。嗣警據報前往處理，並對陳俊霖施
    以呼氣酒精濃度測試，結果竟達每公升1.37毫克。詎陳俊霖
    為隱匿通緝身份及規避刑責，竟基於行使偽造私文書之單一
    接續犯意，冒用其弟「周旭鶴」之年籍資料接受警方訊問、
    簽名，並在如附表所示文件上，接續偽造如附表所示之「周
    旭鶴」簽名、捺印署押，足以生損害於周旭鶴及警察機關對
    於刑事案件偵查之正確性。嗣經警將其所留指印送請內政部
    刑事警察局鑑驗後，經該局鑑驗結果發現該指紋卡片上所捺
    指印與檔存陳俊霖指紋卡指紋相符，始悉上情。
三、案經新北市政府警察局新店分局報告臺灣臺北地方法院檢察
    署檢察官偵查起訴。
    理  由
壹、程序方面：
    按本件被告陳俊霖就被訴公共危險、偽造文書部分所犯係死
    刑、無期徒刑、最輕本刑為3年以上有期徒刑以外之罪，其
    於準備程序就前揭被訴公共危險、偽造文書事實為有罪之陳
    述，經法官告知簡式審判程序之旨，並聽取其與公訴人之意
    見後，本院認無不得或不宜改依簡式審判程序進行之處，爰
    依刑事訴訟法第273條之1第1項，裁定由受命法官獨任進行
    簡式審判程序，合先敘明。
貳、實體方面：
一、訊據被告陳俊霖對於前揭犯罪事實均坦承不諱，並有酒精濃
    度檢測單、酒後生理平衡檢測表、刑法第185條之3案件測試
    觀察紀錄表及舉發違反道路交通管理事件通知單、新北市政
    府警察局新店分局調查筆錄、刑法第95條權利告知事項單、
    執行拘提逮捕告知本人通知書在卷可稽（見99年度偵字第41
    60號偵查卷第18至21頁、第24至25頁、第31至33頁、第19至
    20頁、98年度偵字第2337號偵查卷第7至11頁）。核與被告
    前開出於任意性之自白相符。本件事證明確，被告服用酒類
    不能安全駕駛動力交通工具而駕駛，及行使偽造私文書犯行
    均堪予認定，應依法論科。
二、論罪科刑部分
  (一)按刑法上之偽造署押罪，係指單純偽造簽名、畫押而言，若
    在制式之書類上偽造他人簽名，已為一定意思表示，具有申
    請書或收據等類性質者，則係犯偽造文書罪（最高法院85年
    度台非字第146號判決意旨參照）。查被告陳俊霖於如附表
    編號二、三所示之權利告知書、逮捕通知書等文件上偽造其
    弟「周旭鶴」之署押後，持以交付承辦人員，分別係表示「
    周旭鶴」業經警方告知相關權利事項、已收受逮捕通知之用
    意證明，前揭文件核均屬刑法第210條之私文書。而被告於
    前揭文件以外文件上以「周旭鶴」之名義簽名或按指印，因
    並無表明為該文書製作人或未具一定之內容之意思表示，而
    不具文書之性質，核均僅屬偽造署押之行為，併予敘明。是
    核被告陳俊霖所為，係犯刑法第185條之3服用酒類不能安全
    駕駛動力交通工具而駕駛罪及同法第216條、第210條之行使
    偽造私文書罪。其於如附表編號二、三之文件上偽造「周旭
    鶴」署押之行為，為被告偽造私文書之階段行為，偽造後復
    持以行使，其偽造私文書之低度行為為行使偽造私文書之高
    度行為所吸收，均不另論罪。被告先後於附表所示文件上偽
    造署押、行使偽造私文書之各舉動，係於密切接近之時、地
    實施，侵害法益相同，各行為間之獨立性極為薄弱，依一般
    社會健全概念難以分離，現係基於單一犯意接續所為，應包
    括於一行為予以評價，為接續犯而論以一罪。本件起訴書雖
    認被告所為均係單純偽造署押之行為，而僅成立刑法第217
    條第1項之偽造署押罪，惟被告於附表編號二、三之文件上
    偽造署押之行為，已經具有一定之意思表示，自應成立行使
    偽造私文書罪，業如前述，此部分復經公訴人當庭補充被告
    所犯法條包括刑法第216條、第210條（見本院100年1月14日
    準備程序筆錄），本院自無庸變更起訴法條而得予以審理。
    查被告前有事實欄所論罪科刑及執行情形，有臺灣高等法院
    被告前案紀錄表在卷可稽，其受有期徒刑執行完畢後，5年
    以內故意再犯本件有期徒刑以上之罪，均為累犯，應依法加
    重其刑。
  (二)爰審酌被告數次服用酒類不能安全駕駛動力交通工具而駕駛
    之公共危險案件，於飲酒達於不能安全駕駛交通工具之情形
    下，仍駕車上路，對於道路往來之人車產生高度危險性，及
    為圖脫免自身刑責、逃避通緝，冒用其弟周旭鶴之應訊，欠
    缺法治觀念，惟於犯後坦承全部犯行之態度，兼衡行使偽造
    私文書之種類、數量、犯罪之目的、手段、智識程度、生活
    狀況、所生危害等一切情狀，分別量處如主文所示之刑，並
    均諭知易科罰金之折算標準，並定其應執行之刑，並諭知易
    科罰金之折算標準。附表編號一至五所示文件上偽造之「周
    旭鶴」署押（數量見附表），不問屬於犯人與否，均應依刑
    法第219條規定宣告沒收。
據上論斷，應依刑事訴訟法第273條之1第1項、第299條第1項前
段，刑法第185條之3、第216條、第210條、第47條第1項、第41
條第1項前段、第8項、第51條第5款、第219條，刑法施行法第1
條之1第1項，判決如主文。
本案經檢察官郭郁到庭執行職務。
中    華    民    國   100    年    4     月    29    日
                  刑事第七庭    法  官  章曉文
以上正本證明與原本無異。
如不服本判決應於收受送達後10日內向本院提出上訴書狀，並應
敘述具體理由；其未敘述上訴理由者，應於上訴期間屆滿後20日
內向本院補提理由書（均須按他造當事人之人數附繕）「切勿逕
送上級法院」。
                                書記官  林義盛
中    華    民    國   100    年    4     月    29    日
附錄本案論罪科刑法條：
中華民國刑法第185條之3
服用毒品、麻醉藥品、酒類或其他相類之物，不能安全駕駛動力
交通工具而駕駛者，處 1 年以下有期徒刑、拘役或科或併科 15
萬元以下罰金。
中華民國刑法第216條
行使第210條至第215條之文書者，依偽造、變造文書或登載不實
事項或使登載不實事項之規定處斷。
中華民國刑法第210條
偽造、變造私文書，足以生損害於公眾或他人者，處5年以下有
期徒刑。
 附表：
┌──┬───────────────┬───┬───┐
│編號│文書名稱                      │署名  │指印  │
├──┼───────────────┼───┼───┤
│ 一 │臺北縣政府警察局新店分局98年9 │貳枚  │捌枚  │
│    │月23日第一次調查筆錄          │      │      │
├──┼───────────────┼───┼───┤
│ 二 │刑法第95條權利告知事項單      │壹枚  │壹枚  │
│    │                              │      │      │
│    │                              │      │      │
├──┼───────────────┼───┼───┤
│ 三 │執行拘提逮捕告知本人通知書    │壹枚  │壹枚  │
├──┼───────────────┼───┼───┤
│ 四 │酒精測定紀錄表                │壹枚  │壹枚  │
│    │                              │      │      │
├──┼───────────────┼───┼───┤
│ 五 │生理平衡檢測紀錄卡            │壹枚  │壹枚  │
│    │                              │      │      │
├──┴───────────────┼───┼───┤
│共                                計│陸枚  │拾貳枚│
│                                    │      │      │
└──────────────────┴───┴───┘